【裁判字號】    98,訴,344
【裁判日期】    980430
【裁判案由】    違反毒品危害防制條例
【裁判全文】
臺灣嘉義地方法院刑事判決               98年度訴字第344號
公  訴  人  臺灣嘉義地方法院檢察署檢察官
被      告  甲○○
上列被告因違反毒品危害防制條例案件，經檢察官提起公訴（98
年度毒偵字第410號），被告於本院行準備程序時就被訴事實為
有罪之陳述，經本院合議庭裁定由受命法官改依簡式審判程序審
理，判決如下：
    主  文
甲○○施用第一級毒品，累犯，處有期徒刑捌月。
    犯 罪 事 實
一、甲○○前因施用毒品案件，經本院以87年度毒聲字第542號
    裁定送觀察、勒戒後，認無繼續施用毒品之傾向，於民國87
    年11月10日釋放，並由臺灣嘉義地方法院檢察署檢察官以87
    年度偵字第6985號為不起訴處分確定。復因施用毒品案件，
    經本院以88年度毒聲字第923號裁定送觀察、勒戒後，認有
    繼續施用毒品之傾向，裁定施以強制戒治；刑罰追訴部分，
    分別經本院以88年度易字第981號判決判處有期徒刑3月、89
    年度訴字第341號判決判處有期徒刑10月確定。又因施用毒
    品案件，經本院裁定施以強制戒治；刑罰追訴部分，經本院
    以91年度訴字第560號判決有期徒刑1年確定。再於94年間因
    施用毒品案件，經本院以95年度訴字第320判決判處有期徒
    刑1年2月確定。
二、甲○○另因竊盜案件，經本院以95年度易字第44號判決判處
    有徒刑9月確定，嗣經本院以96年度聲減字第544號裁定，就
    前揭施用毒品案件，經本院以95年度訴字第320號判決所處
    徒刑，及前揭竊盜案件所處徒刑分別予以減刑後，並定應執
    行有期徒刑10月又15日確定，於96年6月30日縮刑期滿執行
    完畢。詎仍不思悔改，復基於施用第一級毒品海洛因之犯意
    ，於97年12月25日上午10時許，在嘉義縣新港鄉中庄村9鄰
    中庄116號住處，以針筒注射方式，施用海洛因1次。嗣於97
    年12月25日下午3時10分許，為警循線查獲，經警得其同意
    ，對其採尿送驗，結果呈嗎啡陽性反應，始悉上情。
三、案經嘉義縣警察局民雄分局報告臺灣嘉義地方法院檢察署檢
    察官偵查起訴。
    理  由
一、本件係經被告甲○○於準備程序當庭表示認罪，而經本院裁
    定以簡式審判程序加以審理，則依據刑事訴訟法第273條之2
    、同法第159條第2項之規定，不適用傳聞法則有關限制證據
    能力之相關規定，合先敘明。
二、上開犯罪事實，業據被告於本院審理時坦承不諱，且其上開
    所排放之尿液，經以氣相層析質譜法（ＧＣ／ＭＳ）確認鑑
    定，檢驗結果確呈海洛因代謝物嗎啡（按施用海洛因後，經
    人體之水解代謝作用，會呈嗎啡陽性反應）陽性反應，此有
    臺灣檢驗科技股份有限公司濫用藥物尿液檢驗報告（檢體編
    號：97民A214）、代號與真實姓名對照表各1份在卷可資佐
    證。足認被告上開任意性自白與事實相符。
三、按毒品危害防制條例於92年7月9日修正公布，自93年1月9日
    施行，其中第20條、第23條將施用毒品之刑事處遇程序，區
    分為「初犯」及「5年內再犯」、「5年後再犯」。依其立法
    理由之說明：「初犯」，經觀察、勒戒或強制戒治後，應為
    不起訴處分或不付審理之裁定；經觀察、勒戒或強制戒治執
    行完畢釋放後，「5年內再犯」者，因其再犯率甚高，原實
    施之觀察、勒戒及強制戒治既已無法收其實效，爰依法追訴
    或裁定交付審理。至於經觀察、勒戒或強制戒治執行完畢釋
    放後，「5年後再犯」者，前所實施之觀察、勒戒或強制戒
    治已足以遮斷其施用毒品之毒癮，為期自新及協助其斷除毒
    癮，仍適用「初犯」規定，先經觀察、勒戒或強制戒治之程
    序。從而依修正後之規定，僅限於「初犯」及「5年後再犯
    」二種情形，始應先經觀察、勒戒或強制戒治程序。倘被告
    於5年內已再犯，經依法追訴處罰，縱其第3次（或第3次以
    上）再度施用毒品之時間，在初犯經觀察、勒戒或強制戒治
    執行完畢釋放5年以後，已不合於「5年後再犯」之規定，且
    因已於「5年內再犯」，顯見其再犯率甚高，原實施觀察、
    勒戒或強制戒治，已無法收其實效，即應依該條例第10條處
    罰，最高法院95年度第7次刑事庭會議決議可資參照。查被
    告前因施用毒品案件，經本院以87年度毒聲字第542號裁定
    送觀察、勒戒後，認無繼續施用毒品之傾向，於87年11月10
    日釋放。復因施用毒品案件，經本院以88年度毒聲字第923
    號裁定送觀察、勒戒後，認有繼續施用毒品之傾向，裁定施
    以強制戒治；刑罰追訴部分，經本院分別以88年度易字第98
    1號判處有期徒刑3月、89年度訴字第341號判處有期徒刑10
    月確定。又因施用毒品案件，經本院裁定施以強制戒治；刑
    罰追訴部分，經本院以91年度訴字第560號判決有期徒刑1年
    確定。再於94年間因施用毒品案件，經本院以95年度訴字第
    320判決判處有期徒刑1年2月確定。是被告於觀察、勒戒執
    行完畢釋放後，於5年內已再犯，並經依法追訴處罰，雖其
    本件再度施用毒品之時間，在經觀察、勒戒執行完畢釋放5
    年以後，已不合於「5年後再犯」之規定，依上開決議，應
    依法追訴處罰甚明。本件事證明確，被告施用第一級毒品之
    犯行堪予認定。
四、核被告所為，係犯毒品危害防制條例第10條第1項之施用第
    一級毒品罪。被告施用前持有第一級毒品海洛因之低度行為
    應為施用之高度行為所吸收，不另論罪。又被告有犯罪事實
    二所示科刑及於96年6月30日縮刑期滿執行完畢情形，有臺
    灣高等法院被告前案紀錄表1份在卷可稽，其受徒刑之執行
    完畢後，5年以內故意再犯本件有期徒刑以上之罪，為累犯
    ，應依刑法第47條第1項規定加重其刑。爰審酌被告曾因施
    用毒品經觀察、勒戒，猶未知警惕而再犯本案，足見其未徹
    底戒除施用毒品，惟念及施用毒品本質上係戕害自身健康之
    行為，尚未嚴重破壞社會秩序或侵害他人權益，且被告坦承
    犯行、犯後態度良好暨其犯罪之動機、目的、手段、國小畢
    業之智識程度等一切情狀，量處如主文所示之刑。
據上論斷，應依刑事訴訟法第273條之1第1項、第299條第1項前
段，毒品危害防制條例第10條第1項，刑法第11條前段、第47條
第1項，判決如主文。
本案經檢察官王輝興到庭執行職務。
中    華    民    國    98    年    4    月    30    日
                  刑事第五庭    法  官  啟夫
以上正本證明與原本無異。
如不服本判決應於收受判決後10日內向本院提出上訴書狀，並應
敘述具體理由；其未敘述上訴理由者，應於上訴期間屆滿後20日
內向本院補提理由書（均須按他造當事人之人數附繕本）「切勿
逕送上級法院」。
中    華    民    國    98    年    4    月    30    日
                                書記官  侯麗茹
附錄本案論罪科刑法條全文：
毒品危害防制條例第10條：
施用第一級毒品者，處6月以上5年以下有期徒刑。


司法院資訊處製作；財團法人民間司法改革基金會備份。
